臺灣高等法院民事裁定
109年度抗字第1428號
抗  告  人  葉連春  
                      指定送達處所：新北市○○區○○街00○0號0樓
相  對  人  臺灣新光商業銀行股份有限公司

法定代理人  李增昌  
上列當事人間請求清償債務事件，抗告人對於中華民國109年8月
31日臺灣士林地方法院裁定（109年度訴字第1413號），提起抗
告，本院裁定如下： 
    主  文
原裁定廢棄，發回臺灣士林地方法院。　　
    理  由
按訴訟之全部或一部，法院認為無管轄權者，依原告聲請或依
  職權以裁定移送於其管轄法院，民事訴訟法第28條第1項固定
  有明文。惟依同條第2項規定，第24條之合意管轄，於當事人
  之一造為法人或商人，依其預定用於同類契約之條款而成立，
  按其情形顯失公平者，他造於為本案之言詞辯論前，得聲請移
  送於其管轄法院。但兩造均為法人或商人者，不在此限。考其
  立法意旨，乃因合意管轄約定之當事人一造如為法人或商人，
  而以其預定用於同類契約之合意管轄條款與非法人或商人之他
  造訂立契約者，他造於締約時就此條款多無磋商變更之餘地，
  為防止合意管轄條款之濫用，因此於民國92年間修正時增訂上
  開規定，以保障經濟弱勢當事人之權益。查相對人主張：第三
  人張順清於104年8月間邀同抗告人為保證人向伊借貸新臺幣（
  下同）1,755萬元，並簽立借款契約書（下稱系爭契約）為憑
  ，嗣屆期未還，經對張順清名下財產強制執行後，仍有547萬4
  ,649元未受償等情，聲請原法院109年度司促字第10500號對抗
  告人核發支付命令，其收受後對之提出異議，而依法視為起訴
  在案。嗣原法院以兩造於系爭契約第35條已合意因該契約涉訟
  者應以臺灣新北地方法院（下稱新北地院）為第一審管轄法院
  （下稱系爭合意管轄約定），將本件裁定移送上開法院審理。
  惟查，相對人為經營銀行事業之法人，系爭合意管轄約定顯依
  其預定用於同類契約（購屋/保費/員工無擔保者專用貸款契約
  ）之條款而成立（見原法院支付命令卷第7至8頁），抗告人則
  非為法人或商人，於經濟上較諸相對人為弱勢，締約時多無就
  此條款磋商變更之餘地，且其住所位於原法院管轄之新北市三
  芝區，倘至前揭合意管轄之新北地院應訴為不便。此外，相對
  人於原法院管轄內亦設有營業處所，依民事訴訟法第1條第1項
  規定，法定管轄法院應為原法院，兩相比較，亦難認系爭合意
  管轄約定為公允。審酌相對人既向原法院（即抗告人住所地法
  院）聲請核發支付命令，經抗告人異議後視為起訴，基於前揭
  民事訴訟法第28條第2項規範目的同一之法理，未使抗告人就
  管轄法院一節陳述意見前，原法院亦不應依職權移送該定型化
  條款預定之合意管轄法院，以免妨礙其應訴權之行使。從而，
  原法院遽將本訴訟裁定移送新北地院審理，即有未洽。抗告論
  旨指摘原裁定不當，聲明廢棄，為有理由，爰由本院廢棄原裁
  定，發回原法院更為適法處理。 　　
據上結論，本件抗告為有理由，爰裁定如主文。
中　　華　　民　　國　　109 　年　　11　　月　　 5　　日
                  民事第七庭    
                    審判長法  官  李昆霖
                          法  官  王育珍
                          法  官  林翠華
正本係照原本作成。
不得抗告。
中　　華　　民　　國　　109 　年　　11　　月　　6 　　日
 　　　　　　　　　　　　 書記官  黃文儀